臺灣臺東地方法院刑事裁定
111年度毒聲字第124號
聲  請  人  臺灣臺東地方檢察署檢察官  
被      告  廖富興



上列被告因違反毒品危害防制條例案件（111年度毒偵字第206號
），經檢察官聲請送觀察、勒戒（111年度聲觀字第110號），本
院裁定如下：
    主  文
甲○○施用第二級毒品，應送勒戒處所觀察、勒戒，其期間不得
逾貳月。
    理  由
一、聲請意旨略以：被告甲○○明知甲基安非他命屬毒品危害防制
    條例第2條第2項第2款之第二級毒品，不得非法施用，仍基
    於施用第二級毒品之犯意，於民國111年3月26日4時50分許
    為警採尿時起回溯96小時內某時許，在不詳地點，以不詳方
    式，施用第二級毒品甲基安非他命1 次。嗣其於111年3月26
    日3時5分許，在臺東縣○○鄉○○路0段000號前，為警攔查，當
    場扣得安非他命1包（毛重為1.10公克），並於同日4時50分
    許經其同意採尿送驗，結果呈安非他命、甲基安非他命陽性
    反應，爰依毒品危害防制條例第20條第1項、觀察勒戒處分
    執行條例第3 條第1 項規定，聲請裁定將被告送勒戒處所觀
    察、勒戒等語。
二、按犯毒品危害防制條例第10條之罪者，檢察官應聲請法院裁
    定，或少年法院（地方法院少年法庭）應先裁定，令被告或
    少年入勒戒處所觀察、勒戒，其期間不得逾2 月，毒品危害
    防制條例第20條第1 項定有明文。
三、詢據被告於警詢及偵訊固否認犯行，辯稱：最後一次施用係
    在111年3月16日，其他時間就沒有施用了，我最近感冒，有
    去玉里西藥房拿取感冒藥服用等語（見毒偵卷第4、47頁）
    。本院茲判斷如下：
  ㈠查被告於111年3月26日4時50分許，經警徵得同意後所採集之
    尿液檢體，於送請慈濟大學濫用藥物檢驗中心以GC/MS 檢驗
    方法（即氣相層析質譜儀法）檢驗後，結果呈現甲基安非他
    命代謝後之安非他命（確認檢驗濃度：2040ng/ml）、甲基
    安非他命（確認檢驗濃度：19905ng/ml）陽性反應等節，有
    勘察採證同意書、慈濟大學濫用藥物檢驗中心111年4月21日
    慈大藥字第1110421022號函暨所附檢驗總表（委驗機構編號
    ：C019）、臺東縣警察局關山分局111年度毒品犯罪嫌疑人
    尿液採驗作業管制紀錄表（檢體編號：C019）各1 份在卷可
    稽，是此部分之事實，首堪認定。㈡
  ㈡又被告業於警詢時自陳：警方提供之2 個空瓶係屬乾淨，並
    經伊親自檢視，且尿液檢體2 瓶均係伊親自排放、裝填並封
    緘，復經警於伊當面將該等檢體進行封裝等語（毒偵卷第4
    頁）明確，同足排除被告之尿液檢體有受污染或調換，導致
    尿液檢出安非他命、甲基安非他命之可能。
  ㈢復參酌人體服用甲基安非他命後，約有施用劑量之70%在24小
    時內經尿液排出，一般於尿液中可檢出甲基安非他命、安非
    他命之最大時限分別為1 至5 天、1 至4 天；且尿液檢體初
    步篩檢採用免疫學法，因結構類似之成分亦可能產生反應而
    致檢驗結果呈現「偽陽性」，惟初步篩檢陽性檢體需再以氣
    相層析質譜儀法進行確認檢驗，不致有「偽陽性」結果等情
    ，有行政院衛生署管制藥品管理局（現改制為衛生福利部食
    品藥物管理署）97年12月31日管檢字第0970013096號函、97
    年1 月21日管檢字第0970000579號函可憑，而前揭函釋均為
    科學上之專業解釋，並為本院審理此類案件職務上已知悉之
    事項，自足資為本院事實判斷之基礎。至於被告雖辯稱其因
    服用藥物導致尿液出現毒品反應云云，惟上開市面上藥局所
    得購買之感冒藥，服用後之尿液經檢驗結果，不會檢出甲基
    安非他命陽性反應，且目前並無含安非他命、甲基安非他命
    之藥品許可證，經主管機關函釋在案而為公眾週知（參衛生
    福利部食品藥物管理署94年3月9日管檢字第0940002104號、
    94年3月18日管檢字第0940002548號、96年8月9日管檢字第0
    960008277號、92年5月22日管證字第0920003617號函）。是
    以，揆諸上開說明，被告有於可併檢出安非他命、甲基安非
    他命之最大時限即111年3月26日4時50分許為警採尿時起回
    溯96小時內（不含在臺東縣警察局關山分局警力拘束時間）
    ，在不詳地點，施用第二級毒品甲基安非他命1 次之事實，
    顯堪認定。
  ㈣核被告所為，係犯毒品危害防制條例第10條第2 項之施用第
    二級毒品罪。從而，聲請人本件聲請為有理由，應予准許。
四、依毒品危害防制條例第20條第1 項，觀察勒戒處分執行條例
    第3 條第1 項，裁定如主文。
中　　華　　民　　國　　111 　年　　7 　　月　　20　　日
                  刑事第二庭  法  官  徐晶純
以上正本證明與原本無異。
如不服本裁定，應於裁定送達後5日內向本院提出抗告狀（須附
繕本）。
「切勿逕送上級法院」　　　　　　　　　
                              書記官  尹  瑋
中　　華　　民　　國　　111 　年　　7 　　月　　20　　日